【裁判字號】    98,抗,136
【裁判日期】    980619
【裁判案由】    假扣押
【裁判全文】
臺灣高等法院高雄分院民事裁定           98年度抗字第136號
抗  告  人  丙○○
            乙○○
共      同
代  理  人  洪千琪律師
上列抗告人與相對人甲○○間因聲請假扣押事件，抗告人對於民
國98年4 月30日台灣高雄地方法院98年度裁全字第2314號裁定提
起抗告，本院裁定如下：
    主  文
抗告駁回。
抗告訴訟費用由抗告人負擔。
    理  由
一、抗告意旨略以：緣抗告人與相對人於民國97年7 月間共同繼
    承坐落「高雄縣路竹鄉○○段1281地號」及「中華段1170地
    號」兩筆土地（下稱系爭土地），詎相對人未經抗告人之同
    意，竟將系爭土地逕自辦理繼承登記於其名下，而侵害抗告
    人之財產權。抗告人多次向相對人請求賠償，相對人不僅拒
    絕歸還或理賠，還毆打抗告人丙○○，且相對人曾將住家門
    鎖更換，又相對人之配偶係大陸籍，相對人曾說如果這裡待
    不下去將跟其太太回大陸等語。抗告人為保全將來強制執行
    ，願供擔保以代釋明，請求裁定准就相對人之財產各於新台
    幣（下同）100 萬元範圍內為假扣押。原法院認抗告人並未
    釋明假扣押之原因，而裁定駁回抗告人假扣押之聲請，尚有
    未合，請求廢棄原裁定等語。
二、按假扣押，非有日後不能強制執行或甚難執行之虞者，不得
    為之。又請求及假扣押之原因，應釋明之；前項釋明如有不
    足，而債權人陳明願供擔保或法院認為適當者，法院得定相
    當之擔保，命供擔保後為假扣押，民事訴訟法第523 條第1
    項、第526 條第1 項、第2 項分別定有明文。又假扣押非日
    後不能強制執行或恐難執行者不得為之，所謂不能強制執行
    ，如債務人浪費財產，增加負擔，或就其財產為不利益之處
    分，將成為無資力之情形等是，所謂恐難執行，如債務人將
    移住遠方或逃匿是也（最高法院19年抗字第232 號判例參照
    ）。次按新修正民事訴訟法第526 條第2 項，已將「債權人
    雖未為前項釋明，如就債務人所應受之損害已供法院所定之
    擔保者，得命為假扣押」之規定，修正為「前項釋明如有不
    足，而債權人陳明願供擔保或法院認為適當者，法院得定相
    當之擔保，命供擔保後為假扣押」，以與同條第一項規定「
    請求及假扣押之原因，應釋明之」相呼應。是債權人聲請假
    扣押，應就其請求及假扣押之原因加以釋明，必因釋明而有
    不足，經債權人陳明願供擔保或法院認為適當者，始得命供
    擔保後為假扣押。若債權人就其假扣押之原因絲毫未予釋明
    ，縱就債務人所應受之損害陳明願供擔保，仍不得認該擔保
    已補釋明之欠缺，其假扣押之聲請應不予准許（最高法院94
    年度台抗字第156 號、94年度台抗字第665 號裁定參照）。
三、經查，抗告人主張相對人未經其同意，竟將系爭土地逕自辦
    理繼承登記於相對人名下等情，雖據提出遺產稅免稅證明書
    、印鑑證明、繼承登記系統表、土地登記申請書、土地登記
    謄本等為證，然此僅足以釋明請求之原因。惟就假扣押之原
    因，抗告人雖稱：其多次向相對人請求賠償，相對人不僅拒
    絕歸還或理賠，還毆打抗告人丙○○，且相對人曾將住家門
    鎖更換云云，顯係兩造因繼承財產而起爭執，核與相對人資
    力之變動尚無關聯，再由抗告人自陳：「97年10月下旬抗告
    人之母百日忌當天，抗告人回家祭拜，但一提到財產之事時
    ，相對人仍拒絕歸還，……故抗告人已是催討無效」、「抗
    告人到相對人家祭拜完後外出購物再返回相對人家時，抗告
    人持以前的鑰匙打不開門鎖，才發現門鎖被更換，至於何時
    更換不清楚，並非說外出的時候被更換，而且外出時間也很
    短，不可能是當天更換，至於什麼時候換的並不清楚」等語
    （原審卷第20頁、本院卷第16頁）觀之，足見相對人更換門
    鎖後仍住在原處並未移住遠方或逃匿；抗告人與相對人並未
    住在一起，已據抗告人陳明在卷（本院卷第16頁），則相對
    人將住家門鎖更換乃相對人之自由，尚難據此認為相對人即
    將移住遠方或逃匿。抗告人又謂：相對人曾說如果這裡待不
    下去將跟其太太回大陸云云，惟未見抗告人舉證釋明之。至
    證人洪金紫證稱：系爭土地過戶之前，抗告人丙○○將證件
    交給相對人，但丙○○後悔了而要回證件，認為依法律規定
    應共同繼承維持共有，但相對人不還她，且說父母留下的財
    產是要留給兒子的。土地過戶後，丙○○要跟相對人拿遺產
    回來，相對人不肯，不把證件還給丙○○云云，僅能證明兩
    造因繼承對系爭土地之權利發生爭執。此外，抗告人對相對
    人有何浪費財產，增加負擔，就其財產為不利益之處分，將
    成為無資力，或相對人將移住遠方或逃匿，而有日後不能強
    制執行或甚難執行之虞之情形，均未提出任何證據以釋明之
    ，依上說明，即不符假扣押之要件。至抗告人所提出最高法
    院96年度台抗字第567 號裁定，係指假扣押之原因已經釋明
    而有不足而言，與本件抗告人就假扣押之原因絲毫未予釋明
    之情形尚有不同，是上開最高法院裁定並不足執為有利於抗
    告人之認定。原法院駁回抗告人假扣押之聲請，並無不合。
    抗告意旨，指摘原裁定不當，求予廢棄，為無理由，應予駁
    回。
四、據上論結，本件抗告為無理由，依民事訴訟法第495 條之1
    第1 項、第449 條第1 項、第95條、第78條、第85條第1 項
    前段，裁定如主文。
中    華    民    國    98    年    6     月    19    日
                            民事第五庭
                                審判長法官  蔡明宛
                                法      官  魏式璧
                                法      官  曾錦昌
以上正本證明與原本無異。
如不服本裁定應於送達後10日內向本院提出再抗告狀（並按他造
當事人之人數附繕本），並繳納再抗告費新臺幣1,000 元。
再為抗告僅得以適用法規顯有錯誤為理由，並應委任律師為代理
人。
中    華    民    國    98    年    6     月    19    日
                                書  記  官  梁美姿
附註：
抗告人之配偶、三親等內之血親、二親等內之姻親，或抗告人為
法人、中央或地方機關時，其所屬專任人員具有律師資格並經法
院認適當者，亦得為第三審代理人。
抗告人或其法定代理人具有律師資格者及前項情形，應於提起抗
告或委任時釋明之。


司法院資訊處製作；財團法人民間司法改革基金會備份。
